臺灣臺東地方法院刑事判決　　　　　　　　96年度訴字第39號
公　訴　人　臺灣臺東地方法院檢察署檢察官
被　　　告　丙○○
指定辯護人　本院公設辯護人甲○○
上列被告因偽造有價證券案件，經檢察官提起公訴（95年度偵字
第2625號），本院判決如下：
    主  文
丙○○連續意圖供行使之用，而偽造有價證券，處有期徒刑壹年
拾月，緩刑伍年。如附表所示本票參紙均沒收。
    事  實
一、丙○○分別於民國91年5月31日、6月4日及6月7日，向乙○
    ○借款新臺幣（下同）60,000元、48,000元及36,000元，乙
    ○○為求加強債信，遂要求丙○○提供相當之擔保，丙○○
    未經林阿寶、傅全孫及孫民大之同意或授權，竟基於意圖供
    行使之用而偽造有價證券之概括犯意，連續於91年6月1日、
    6月5日及6月8日，在其位於臺東縣臺東市○○路○段176號住
    處，簽發如附表所示之本票3紙，分別偽造林阿寶、傅全孫
    及孫民大之簽名各1枚，另更於附表所示本票上按捺自己之
    指印，以偽造為林阿寶、傅全孫及孫民大之指印各1枚，而
    以林阿寶、傅全孫及孫民大為發票人，偽造如附表所示之本
    票3紙，持以交付乙○○，以為借款之擔保。嗣乙○○於如
    附表所示本票到期日分別向林阿寶、傅全孫及孫民大請求兌
    現遭拒，始悉上情。
二、案經乙○○訴由臺灣臺東地方法院檢察署檢察官偵查起訴。
    理  由
一、上揭事實，業據被告於偵查中及本院審理時坦承不諱，核與
    證人乙○○證述之情節相符，並有本票3紙及協議書1紙在卷
    可稽。足認被告之自白與事實相符，自可採為認定事實之基
    礎。本件事證明確，被告偽造有價證券之犯行，已堪認定，
    應依法論科。
二、修正刑法自95年7月1日起施行，在此之前，刑法分則各編有
    關罰金刑之貨幣單位係銀元；且依刑法分則編應處罰金者，
    應適用罰金罰鍰提高標準條例第1條、第4條之規定。亦即應
    按各該具體條文制定或修正之時間先後，定其提高之倍數。
    惟被告行為後，刑法施行法增訂第1之1條，於95年6月14日
    經總統公布施行；該條規定：「中華民國94年1月7日刑法修
    正施行後，刑法分則編所定罰金之貨幣單位為新臺幣。94年
    1月7日刑法修正時，刑法分則編未修正之條文定有罰金者，
    自94年1月7日刑法修正施行後，就其所定數額提高為30倍。
    但72年6月26日至94年1月7日新增或修正之條文，就其所定
    數額提高為3倍」。亦即自95年7月1日起，刑法分則編所定
    罰金之貨幣單位，由原來之銀元改為新臺幣；且94年1月7日
    刑法修正時，刑法分則編未修正之條文定有罰金者，自95年
    7月1日起，有關罰金之數額提高為30倍。本件被告係犯刑法
    第201條第1項、第339條第1項之罪，該罪法定刑均有罰金刑
    之處罰，且自24年7月1日施行後即未再修正，依增訂刑法施
    行法第1之1條之規定，其罰金以新臺幣為單位，數額應提高
    30 倍。此與修正前之罰金以銀元為單位，適用罰金罰鍰提
    高標準條例之結果應提高10倍者，對被告而言，並無不利（
    新臺幣與銀元之比例為1：3，換算結果，亦為30倍），惟罰
    金刑之最低數額，依刑法第33條第5款規定罰金為新臺幣1,
    000元以上，則比修正前提高，故依修正後刑法第2條第1項
    前段之規定，自應適用修正前之規定。再被告行為後，刑法
    第55條後段牽連犯及第56條連續犯之規定，業經刪除，故修
    法後，被告所犯數罪應依數罪併罰規定予以分論併罰，此刪
    除雖非犯罪構成要件之變更，但顯已影響行為人刑罰之法律
    效果，自屬法律有變更，仍應比較新舊法之規定。是比較結
    果，均以修正前之規定較有利於被告。綜合上述各條文修正
    前、後之比較，揆諸前揭最高法院決議及修正後刑法第2條
    第1項前段、後段規定，以95年7月1日修正公布施行前之刑
    法相關規定及罰金罰鍰提高標準條例第1條前段、第2條規定
    ，對於被告較為有利，自應適用修正前之相關規定予以論處
    。
三、按行使偽造之有價證券以使人交付財物，本即含有詐欺之性
    質，如果所交付之財物，即係該證券本身之價值，其詐欺取
    財仍屬行使偽造有價證券之行為，不另論以詐欺取財罪；但
    如行使該偽造之有價證券，係供擔保或作為新債清償而借款
    ，則其借款之行為，已屬行使偽造有價證券行為以外之另一
    行為，始應再論以詐欺取財罪，並依牽連犯關係，從一重處
    斷（最高法院著有90年度臺上字第5416號判決可參）。核被
    告丙○○偽造如附表所示本票以供擔保而借款之行為，係犯
    刑法第201條第1項之意圖供行使之用，而偽造有價證券罪及
    刑法第339條第1項詐欺取財罪。被告偽造署名及指印，係偽
    造有價證券之一部，偽造有價證券後復持以行使，行使偽造
    有價證券之低度行為為偽造之高度行為所吸收，均不另論罪
    。被告3次偽造有價證券之行為，係基於概括之犯意為之，
    所犯復為構成要件相同之罪名，應依連續犯規定論以一罪，
    並加重其刑。至被告所犯詐欺取財之犯行，雖未據檢察官起
    訴，然此部分與本件被告所犯上開偽造有價證券之犯行，有
    牽連犯之裁判上一罪之關係，自為起訴效力所及，本院自得
    一併審究。被告所犯偽造有價證券罪與詐欺取財罪間，有方
    法結果之牽連關係，為牽連犯，應從一重偽造有價證券罪處
    斷。查被告因經濟陷於困境，一時失察，冒用其兄及姊夫之
    名義簽發本票借款144,000元，情節非重，且事後已得告訴
    人乙○○之原諒，情輕法重，在客觀上顯足以引起一般的同
    情，雖科以法定最低刑度之刑，猶嫌過重，特依刑法第59條
    之規定，減輕其刑，並先加後減。爰審酌被告偽造本票用以
    供借款擔保，固已影響告訴人權益，惟念其冒用其兄、其姊
    夫名義為之，犯罪手段非惡，偽造本票之金額非甚鉅，情節
    亦非重大，犯後已與告訴人和解等一切情狀，量處如主文所
    示之刑。又按緩刑期間屆滿，而緩刑之宣告未經撤銷，依照
    刑法第76條之規定，其刑之宣告已失其效力，即與未曾受徒
    刑之宣告者相同，仍與同法第74條第1項第1款所定之緩刑條
    件，並無不符，最高法院著有28年上字第2009號判例暨87年
    度臺非字第56號判決意旨可參。查被告曾因偽造文書案件，
    於91年6月3日經臺灣臺中地方法院判處有期徒刑2月，緩刑2
    年確定，但查被告緩刑期間已屆滿，而緩刑之宣告未經撤銷
    ，依照上開規定，其刑之宣告已失其效力，即與未曾受徒刑
    之宣告者相同，有臺灣高等法院被告全國前案紀錄表1件在
    卷可查，佐以被告因一時失慮，致罹刑章，已與告訴人達成
    和解，告訴人亦表不予追究，有審判筆錄可證，被告經此教
    訓後，應知警惕，當無再犯之虞，本院因認對其所宣告之刑
    ，以暫不執行為適當，爰併予宣告緩刑5年，以勵自新。扣
    案如附表所示本票3紙，應依刑法第205條之規定宣告沒收。
據上論斷，應依刑事訴訟法第299條第1項前段，刑法第2條第1項
前段、第201條第1項、339條第1項、55條（修正前）、第56 條
（修正前）、第205條、第59條、第74條第1項第1款，罰金罰鍰
提高標準條例第1條前段，判決如主文。
本案經檢察官丁○○到庭執行職務。
中　　華　　民　　國　　96　　年　　4 　　月　　10　　日
                  刑事第一庭    審判長法　官  陳中和
                                      法　官  詹慶堂
                                      法　官  徐淑芬
以上正本證明與原本無異。
如不服本判決，應於判決送達後10日內向本院提出上訴狀（須附
繕本）。
「切勿逕送上級法院」
                                      書記官  王希文
中　　華　　民　　國　　96　　年　　4 　　月　　10　　日
附錄本案論罪科刑法條全文
中華民國刑法第201條
意圖供行使之用，而偽造、變造公債票、公司股票或其他有價證
券者，處3年以上10年以下有期徒刑，得併科3000元以下罰金。
行使偽造、變造之公債票、公司股票或其他有價證券，或意圖供
行使之用，而收集或交付於人者，處1年以上7年以下有期徒刑，
得併科3000元以下罰金。
中華民國刑法第339條
意圖為自己或第三人不法之所有，以詐術使人將本人或第三人之
物交付者，處 5 年以下有期徒刑、拘役或科或併科 1 千元以下
罰金。
以前項方法得財產上不法之利益或使第三人得之者，亦同。
前二項之未遂犯罰之。
附表：
┌──┬─────┬─────┬─────┬─────┬─────┐
│編號│發  票  日│發  票  人│ 金    額 │到  期  日│ 票據號碼 │
│    │ （民國） │          │（新臺幣）│ （民國） │          │
├──┼─────┼─────┼─────┼─────┼─────┤
│ 1  │91年6月1日│  林阿寶  │60,000元  │91年7月1日│0000000   │
├──┼─────┼─────┼─────┼─────┼─────┤
│ 2  │91年6月5日│  傅金孫  │48,000元  │91年6月30 │0000000   │
│    │          │          │          │日        │          │
├──┼─────┼─────┼─────┼─────┼─────┤
│ 3  │91年6月8日│  孫民大  │36,000元  │91年7月3日│0000000   │
└──┴─────┴─────┴─────┴─────┴─────┘
